臺灣臺中地方法院民事判決　九十年訴字第三二二三號
　　原　　　告　　丙○○
　　訴訟代理人　　戊○○
　　被　　　告　　乙○○
　　訴訟代理人　　丁○○
　　　　　　　　　甲○○
右當事人間請求損害賠償事件，由本院刑事庭移送前來，本院判決如左：
    主      文
被告應給付原告新臺幣捌萬陸仟伍佰陸拾陸元，及自民國九十年八月十五日起，至清
償日止，按年息百分之五計算之利息。
原告其餘之訴駁回。
訴訟費用由被告負擔百分之六；餘由原告負擔。
本判決原告勝訴部分於原告以新臺幣貳萬玖仟元為被告供擔保後，得假執行。
原告其餘假執行之聲請駁回。
    事      實
一、原告方面：
  (一)聲明：
  1.被告應給付原告新台幣（下同）一百三十三萬二千零四十七元，及自起訴狀繕本
    送達被告翌日（即民國九十年八月十五日）起，至清償日止，按年息百分之五計
    算之利息。
  2.願供擔保請准宣告假執行。
  (二)陳述：
  1.被告於民國九十年三月十四日二十一時許，在台中市○○路○路邊攤飲用酒類後
    ，已呈酒醉狀態而不能安全駕駛動力交通工具，同日二十三時三十分許，原告騎
    乘車號ＬＭＺI六三七號重機車由中港路往中正市區方向沿台中市○○路行駛，
    途經設有四時相行車管制號誌之中港路一段與公益路交岔路口直行時，被告因酒
    後已達不能安全駕駛動力交通工具之程度，仍於同日二十三時三十分許，駕駛車
    號Ｊ６I七九六七號自小客車，由中港路往沙鹿方向沿中港路一段行經該路口，
    欲左轉公益路，原應注意吐氣所含酒精成份超過每公升○‧二五毫克以上者，不
    得駕車及駕駛人應注車前狀況，隨時採取必要之安全措施之規定，依當時路況、
    視線良好之情形，又無不能注意之情事，竟自認為左轉指示燈而疏末注意車前狀
    況，貿然左轉欲駛入公益路，二車因而發生碰撞，致原告受有頭部損傷、腹部挫
    傷及內出血、肝臟撕裂、左側股骨骨折、臉部撕裂傷之傷害。
  2.被告不法過失致原告受有傷害，原告請求如下：
  (1)醫療費用、手術及門診等所支出之費用，合計四萬三千九百五十一元，柺杖及其
    他醫療用品支出費用一萬八千零九十六元。
  (2)原告於車禍受傷期間，共支出看護費十六萬五百元，此乃增加生活上之需要。
  (3)原告於本件車禍受傷期間，其原於龐哥服飾有限公司從事專櫃店員工作，每日薪
    資為一千五百元，以原告所受傷害，計有六個月之時間，無法任意行動或長久站
    立，故請求不能工作之損失為二十七萬元。
  (4)原告因本件車禍受有頭部損傷、腹部挫傷及內出血、肝臟撕裂、左側股骨骨折、
    臉部撕裂傷等傷害，經送醫施行緊急剖腹和肝臟縫合，及右側股骨骨髓內釘固定
    等之手術，始倖免於死，是依原告上開所受傷害，肝臟因而受重創而割除一部份
    ，另因頭部外傷併臉部挫傷而施行傷口縫合手術，於臉部遺留甚大且明顯之疤痕
    ，又因右側骨骨折，而有六個月之久無法站立或任意行動，故以原告為一甫滿二
    十歲之花樣女子而受有如此傷害，其身心所受苦痛，實難以言諭，是審酌兩造之
    家庭、經濟、學歷、職業等情事，故請求慰撫金一百萬元。
  (5)以上共計一百三十三萬二千零四十七元。
  3.原告固自華南產物保險公司，請領強制汽車責任保險金四十三萬八千九百三十九
    元，惟依強制汽車保險法第二十五條第一項之規定，另參諸被告所提出之理賠計
    算書，華南產物保險公司所給付之前揭保險金，其給付分類為醫療費用一萬二千
    八百三十九元，殘廢給付四十二萬元，由此觀之，原告已領取之保險金，僅能扣
    抵其中醫療費用部分，其餘看護費、減少工作之損失及慰撫金則不能扣除，原告
    仍有請求之權利。
  (三)證據：提出起起訴書影本、醫療院所單據影本共二十三紙、柺杖及醫療用具單據
    影本共十紙、看護費用單據影本一份、薪資證明單影本二份、診斷證明書一份、
    被告戶籍謄本一份、畢業證書影本一份、薪資證明單六紙、照片各二張、強制汽
    車責任保險單計算書一份等為證。
二、被告方面：
  (一)聲明：駁回原告之訴。
  (二)陳述：
  1.被告固不否認與原告於九十年五月十五日發生車禍，但對於雙方之責任問題，參
    照台灣台中地方法院刑事庭九十年度交易字第四八三號判決，亦無法證明肇事責
    任之歸屬，僅應由原告單方負責，故原告之請求，仍應考慮原告應負擔之責任部
    分，以比例分擔，以維公平。
  2.本件車禍發生後，被告已於九十年八月獲得訴外人華南產物保險公司理賠強制汽
    車責任保險共四十三萬二千八百三十九元，其中醫療損失僅賠償一萬二千三百八
    十九元，殘廢給付四十二萬元，依強制汽車責任保險法給付標準第三條之規定，
    因身體障礙狀態符合訂定之標準時，即可依法給付殘障損失賠償，此乃基於傷者
    之身心受創程度不同而衍生之損失，應屬於精神慰撫金之項目，且就強制責任保
    險標準第一項規定，被告仍有權利於二十萬元之醫療請求額度，再次請求其復健
    或美容所需之花費，就原告精神慰撫金部分，被告實認金額過高，另被告亦有酒
    醉駕車之情事，依強制保險單條款第五項之規定，被告亦將遭到保險公司另行追
    討此鉅額費用，負擔亦甚沈重。
三、本院依職權調閱本院九十年度交易字第四八三號刑事卷宗。
    理      由
一、原告起訴主張被告於九十年三月十四日二十三時三十分許，駕駛自小客車，由中
    港路往沙鹿方向沿中港路一段行經該路口，欲左轉公益路，原應注意吐氣所含酒
    精成份超過每公升○‧二五毫克以上者，不得駕車及駕駛人應注車前狀況，隨時
    採取必要之安全措施之規定，依當時路況、視線良好之情形，又無不能注意之情
    事，竟自認為左轉指示燈而疏末注意車前狀況，貿然左轉欲駛入公益路，與原告
    駕駛之車輛發生碰撞，致原告受有頭部損傷、腹部挫傷及內出血、肝臟撕裂、左
    側股骨骨折、臉部撕裂傷之傷害。故起訴請求醫療費用、手術及門診等所支出之
    費用，合計四萬三千九百五十一元，柺杖及其他醫療用品支出費用一萬八千零九
    十六元。原告於車禍受傷期間，共支出之看護費十六萬五百元，減少六個月之工
    作損失二十七萬元，及精神慰撫金一百萬元，原告固自華南產物保險公司所請領
    強制汽車責任保險金四十三萬八千九百三十九元，原告已領取之保險金，僅能扣
    抵其中醫療費用部分，其餘看護費、減少工作損失及慰撫金均不得再為扣減，原
    告仍有請求之權利，故請求如訴之聲明所示。被告則以本件原告依刑事判決所示
    亦有過失，故應依過失責任比例分擔，另精神慰撫金之項目，應屬於殘障給付四
    十二萬元之範疇，亦應於該保險給付中扣抵等語以資抗辯。
二、查原告明知其於九十年三月十四日二十一時許，在台中市○○路○路邊攤飲用酒
    類後，已呈酒醉狀態而不能安全駕駛動力交通工具，本應注意其吐氣所含酒精成
    份超過每公升○‧二五毫克以上者，不得駕車，詎不顧公眾之安危，猶執意於同
    日二十三時許，騎乘車號ＬＭＺ－六三七號重機車離去。同日二十三時三十分許
    ，原告騎車由中港路往中正市區方向沿台中市○○路行駛，途經設有四時相行車
    管制號誌之中港路一段與公益路交岔路口直行時，原告本另應注意車前狀況，並
    隨時採取必要之安全措施，竟因自認前方為綠燈號誌，而疏未注意車前狀況，貿
    然直行通過上開路口；適有被告亦因酒後已達不能安全駕駛動力交通工具之程度
    ，仍於同日二十三時三十分許，駕駛車號Ｊ６－七九六七號自小客車，由中港路
    往沙鹿方向沿中港路一段行經該路口，欲左轉公益路，原應注意吐氣所含酒精成
    份超過每公升○‧二五毫克以上者，不得駕車及駕駛人應注車前狀況，隨時採取
    必要之安全措施之規定，依當時路況、視線良好之情形，又無不能注意之情事，
    竟亦自認為左轉指示燈而疏末注意車前狀況，貿然左轉欲駛入公益路，二車因而
    發生碰撞，致原告受有頭部損傷、腹部挫傷及內出血、肝臟撕裂、左側股骨骨折
    、臉部撕裂傷之傷害。被告見肇事後，隨即打電話報警，並於警員到達現場時，
    就車禍過失傷害部分向到場員警陳述肇事經過自首犯罪。警員據被告報案趕往現
    場處理，於同日二十三時五十三分許對被告實施酒精濃度測試，發現其酒精濃度
    測定值仍高達每公升○˙三六毫克，而原告經送往澄清醫院急救，該院對原告抽
    血檢測，發現其血液酒精濃度高達每公升一二六毫克，換算酒後吐氣酒精濃度高
    達每公升○‧六三毫克，始查悉兩造均有酒醉駕車之行為，刑事部份經本院判處
    被告服用酒類，不能安全駕駛動力交通工具而駕駛，處有期徒刑三月，如易科罰
    金以三百元折算一日，又傷害人之身體處有期徒刑五月，如易科罰金以三百元折
    算一日，原告服用酒類，不能安全駕駛動力交通工具而駕駛，處有期徒刑三月，
    如易科罰金以三百元折算一日等事實，業據原告提出醫療院所單據、兩造對上開
    事實，亦不爭執，並經本院調閱本院九十年度交易字第四八三號刑事卷宗查核屬
    實。
三、按因故意或過失，不法侵害他人之權利者，負損害賠償責任。不法侵害他人之身
    體或健康者，對於被害人因此喪失或減少勞動能力，或增加生活上之需要時，應
    負損害賠償責任。又不法侵害他人之身體、健康、名譽、自由、信用、隱私、貞
    操，或不法侵害其他人格法益而情節重大者，被害人雖非財產上之損害，亦得請
    求賠償相當之金額。民法第一百八十四條第一項前段、第一百九十三條第一項、
    第一百九十五條第一項分別定有明文。原告因被告之過失侵權行為而受有損害，
    依首揭規定，原告自得請求損害賠償，茲分述如後：
  (一)醫療費用部分：
  1.查原告受傷後，至澄清醫院醫療後共支出住院、手術及門診等費用共應負擔四萬
    三千九百五十一元，其中由健保給付部分為二萬九千六百九十二元，由原告自行
    負擔部分為一萬四千二百五十九元（包含二百六十元、二百二十元及一千二百元
    部分等三筆證書費用），業經原告提出澄清醫院單據十一紙為證，被告對上開事
    實，亦不爭執，堪信屬實。
  2.次按保險制度，旨在保護被保險人，非為減輕損害事故加害人之責任。保險給付
    請求權之發生，係以定有支付保險費之保險契約為基礎，與因侵權行為所生之損
    害賠償請求權，並非出於同一原因。後者之損害賠償請求權，殊不因受領前者之
    保險給付而喪失，兩者除有保險法第五十三條關於代位行使之關係外，並不生損
    益相抵問題，最高法院六十八年度台上字第四十二號著有判例可資參照。又按全
    民健康保險法第八十二條規定：「保險對象因汽車交通事故，經本保險提供醫療
    給付者，本保險之保險人得向強制汽車責任保險之保險人代位請求該項給付。」
    全民健康保險法為保險法之特別法，依特別法優於普通法之原則，全民健康保險
    法第八十二條應優先於保險法第一百三十五條、第一百零三條之規定而為適用。
    從而全民健康保險之被保險人因汽車交通事故，經全民健康保險提供醫療給付者
    ，全民健康保險之保險人自得向強制汽車責任保險之保險人代位請求該項給付。
    而依強制汽車責任保險法第三十條規定，於該範圍內，加害人或強制汽車責任保
    險之被保險人之損害賠償責任即因而解免，全民健康保險被保險人對於加害人之
    損害賠償請求權亦因而喪失，另依保險法第一百三十五條準用第一百零三條規定
    ，傷害保險之保險人固不得代位行使被保險人對於加害人之損害賠償請求權，惟
    全民健康保險法第八十二條規定：「保險對象因汽車交通事故，經本保險提供醫
    療給付者，本保險之保險人得向強制汽車責任保險之保險人代位請求該項給付。
    」全民健康保險法為保險法之特別法，依特別法優於普通法之原則，全民健康保
    險法第八十二條應優先於保險法第一百三十五條、第一百零三條之規定而為適用
    。從而全民健康保險之被保險人因汽車交通事故，經全民健康保險提供醫療給付
    者，全民健康保險之保險人自得向強制汽車責任保險之保險人代位請求該項給付
    。而依強制汽車責任保險法第三十條規定，於該範圍內，加害人或強制汽車責任
    保險之被保險人之損害賠償責任即因而解免，全民健康保險被保險人對於加害人
    之損害賠償請求權亦因而喪失。最高法院八十八年度台上字第三五三號亦著有判
    決可參，原告為全民健康保險之被保險人，對於前開經關於全民健康保險給付部
    分，既經全民健康保險提供醫療給付，全民健康保險之保險人自得向強制汽車責
    任保險之保險人代位請求該項給付。而依強制汽車責任保險法第三十條規定，於
    該範圍內，加害人（即被告）或強制汽車責任保險之被保險人之損害賠償責任即
    因而解免，全民健康保險被保險人（即原告）對於被告之損害賠償請求權亦因而
    喪失。是原告提出關於二萬九千六百九十二元部分之醫療費用之請求，即屬無據
    。
  3.另查，原告自行支出之費用雖有一萬四千二百五十九元，然其中又包括二百六
    十元、二百二十元及一千二百元部分等三筆費用共一千六百八十元為開立證書之
    費用，而證書費用核非必要醫療費用，是原告此部分之請求亦屬無據，綜上所述
    ，原告請求之醫療費用金額，於一萬二千五百七十九元部分，始屬必要之醫療費
    用，其餘之請求，則均屬無據。
  (二)增加生活上之需要支出部分：
    原告主張其因就醫治療，額外支出柺杖及其因住院期間支出之他醫療用品支出費
    用共一萬八千零九十六元及看護費十六萬五百元（合計為十八萬三千零九十六元
    ），分別提出購買物品之收據八紙及平等澄清綜合醫院看護費收據一紙為證，被
    告對此亦不爭執，堪信屬實。是原告請求被告給付其增加生活上之需要支出，共
    十八萬三千零九十六元為屬有據。
  (三)減少工作之收入部分：
    原告主張其於本件車禍受傷期間，其原於龐哥服飾有限公司從事專櫃店員工作，
    每日薪資為一千五百元，以原告所受傷害，計有六個月之時間，無法任意行動或
    長久站立，故請求不能工作之損失為二十七萬元等語。經查，原告主張其於本件
    車禍前，龐哥服飾有限公司從事專櫃店員工作，每日薪資為一千五百元，業據原
    告提出龐哥服飾有限公司薪資證明單附卷足參，又原告因本件車禍，導致其於九
    十年三月十五日入院緊急剖腹手術，和肝臟縫合，翌日行右側骨骨髓內釘固定，
    迄同年四月六日出院，至同年五月二十一日五次門診治療，認六個月內無法自己
    任意行動或長久站立等情形發生，業據原告提出診斷證明書一紙附卷可參，堪信
    屬實，是原告請求被告給付六個月之減少工作收入共二十七萬元（即6X30X1500
    =270000），為屬有據。
  (四)精神慰撫金部分：
    原告主張其因本件車禍受有頭部損傷、腹部挫傷及內出血、肝臟撕裂、左側股骨
    骨折、臉部撕裂傷等傷害，經送醫施行緊急剖腹和肝臟縫合，及右側股骨骨髓內
    釘固定等之手術，始倖免於死，是依原告上開所受傷害，肝臟因而受重創而割除
    一部份，另因頭部外傷併臉部挫傷而施行傷口縫合手術，於臉部遺留甚大且明顯
    之疤痕，又因右側骨骨折，而有六個月之久無法站立或任意行動，故以原告為一
    甫滿二十歲之花樣女子而受有如此傷害，其身心所受苦痛，實難以言諭，是審酌
    兩造之家庭、經濟、學歷、職業等情事，故請求慰撫金一百萬元等語，惟按以人
    格權遭遇侵害，受有精神上之痛苦，而請求慰藉金之賠償，其核給之標準，須斟
    酌雙方之身分、資力與加害程度及其他各種情形核定相當之數額。且所謂「相當
    」，應以實際加害情形與其名譽影響是否重大及被害人之身分、地位與加害人之
    經濟情況等關係定之，八十六年度台上字三五三七號著有判決意旨可參。本院審
    酌原告現年二十歲，私立青年高級中學畢業，職業為專櫃店員工作，每月薪資為
    四萬五千元、查無財產，及其因本次車禍所受之前述傷害程度，另臉部之挫裂傷
    經縫合後，左額頭尚有明顯之疤痕（有照片一幀附卷可參），被告現年為二十七
    歲，高職畢業，從事影印機出租工作，家境小康，財產上則有車輛一輛（詳如歸
    戶財產清單），及其侵權行為之加害程度，行為後自首犯罪行為，態度尚稱良好
    等一切情狀，認原告請求被告給付精神慰撫金一百萬元，核屬過高，應核減為四
    十萬元始為允當。
  (五)綜上所述，原告之請求於八十六萬五千六百七十五元（即12579+183096+270000
    +400000=865675）之範圍內，為屬有據。
四、次按損害之發生或擴大，被害人與有過失者，法院得減輕賠償金額或免除之，民
    法第二百十七條第一項定有明文。此項規定之目的在謀求加害人與被害人間之公
    平，倘受害人於事故之發生亦有過失時，由加害人負全部賠償責任，未免失諸過
    酷，是以賦與法院得不待當事人之主張，減輕其賠償金額或免除之職權。又所謂
    被害人與有過失，只須其行為為損害之共同原因，且其過失行為並有助成損害之
    發生或擴大者，自屬相當，不問賠償義務人應負故意、過失或無過失責任，均有
    該條項規定之適用，最高法院八十八年度台上第七一八號著有判決可參，原告之
    請求雖有理由，然查，被告酒後以呼氣測試酒精濃度為○‧三六毫克而駕駛動力
    交通工具，有酒精測定值測試紙、警員測試觀察記錄表附於刑事卷可資佐證，原
    告於發生車禍後途澄清醫院急救，經該院對之抽血檢驗，發現血液酒精濃度高達
    每公升一二六毫克，換算酒後吐氣酒精濃度高達每公升○‧六三毫克，已逾每公
    升○‧二五毫克之酒醉標準值甚多，有澄清醫院生化報告單附於刑事卷可佐。按
    汽車行駛時，駕駛人應注意車前狀況，並隨時採取必要之安全措施；次按汽車駕
    駛人飲酒後其吐氣所含酒精成份超過每公升○．二五毫克以上者，不得駕車，道
    路交通安全規則第九十四條第三項、第一百十四條第二款分別定有明文。本件兩
    造當時是否遵循交通號誌行駛，因雙方各執一詞，難以證明何者所言是否屬實，
    因而導致台灣省車輛行車事故覆議鑑定委員會，無法為覆議。但查交通號誌係指
    揮交通之一種手段，綠燈號誌只表示駕駛人可前進行駛而已，駕駛人在行駛中仍
    需按道路交通安全規則第九十四條第三項之規定，注意車前狀況並隨時採取必要
    之安全措施，並非見到綠燈號誌即可不注意車前狀況，任意行駛。此參照最高法
    院三十八年臺上字第一六號判例：「汽車司機有隨時警戒前方，預防危險發生之
    義務．．．」之意旨自明。是被告駕駛汽車行經有燈誌之交岔路口時，固應遵守
    燈光號誌，惟並非即可免除其注意車前狀況及之義務，本件車禍發生時雖係晚間
    ，惟有路燈照明，視距良好，無障礙物，有道路交通事故調查報告表可參，是被
    告於通過交岔路口前僅須稍注意車前狀況，即可發現原告正騎乘機車通過交岔路
    口；原告如注意車前狀況，亦能發現被告駕駛汽車左轉，依其狀況，又非不能注
    意，竟疏不注意，被告貿然左轉，原告貿然直行，二車閃煞不及因而碰撞，致原
    告受傷，被告與原告均難辭過失之責。本件車禍既因均因兩造未注意車前狀況所
    致，然被告未注意車前狀況貿然左轉，與原告未注意車前狀況貿然直行通過路口
    之過失責任相較，顯以被告貿然左轉之情節較為嚴重，核其情節，應負十分之六
    之過失責任，而原告亦應負擔十分之四之過失責任，是被告抗辯原告亦有過失，
    核屬有據，是如前所述，原告請求賠償之金額八十五萬三千零百九十六元部分，
    依上開過失比例過失相抵後，應減為五十一萬九千四百零五元（即865675X6/10=
    519405），始為合理。
五、復按強制汽車責任保險法之保險給付項目分別：(一)傷害醫療給付、(二)殘廢給付、
    (三)死亡給付，又保險人依強制汽車責任保險法規定給付之保險金，視為加害人或
    被保險人損害賠償金額之一部分；加害人或被保險人受賠償請求時，得扣除之。
    強制汽車責任保險法第二十五條、第三十條分別定有明文，查原告於本件交通事
    故發生後，已依強制汽車責任保險法受有四十三萬二千八百三十九元之保險金給
    付，此為兩造所不爭執，次查，本件車禍原告之傷害，經華南產物保險股份有限
    公司為上開保險給付，除理賠醫療給付一萬二千八百三十九元外，另因原告顏面
    部遺留存五公分以上之不規則現狀痕，符合強制汽車責任保險殘廢給付標準第五
    十七項之規定，理賠殘廢給付第八等級為四十二萬元，故計為四十三萬二千八百
    三十九元，此有華南產物保險股份有限公司九十一年四月九日華函（中）字第九
    一００八號函附卷可參，是華南產物保險股份有限公司所給付之一萬二千八百三
    十九元為屬傷害醫療給付、四十二萬元部分則屬殘障給付，依上開說明，此等給
    付既均屬保險人依強制汽車責任保險法所為之保險給付項目，依法自應視為加害
    人損害賠償金額之一部份，被告抗辯原告請求本件賠償，應得扣除之，自屬有據
    ，原告主張四十二萬元部分之殘障給付，不得扣除其餘看護費、減少工作損失及
    慰撫金云云，則屬無據，是原告之請求扣除保險給付四十三萬二千八百三十九元
    後，原告僅得請求之金額為八萬六千五百六十六元（即000000-000000=86566）
    ，其並請求自九十年八月十五日起至清償日止，按年息百分之五計算之利息，為
    有理由，應予准許，其餘之請求既屬無據，均應予駁回。
六、原告陳明願供擔保，聲請宣告假執行，經核其勝訴部份，核無不合，爰酌定相當
    之擔保金額宣告之；其餘假執行之聲請，因訴之駁回而失其依據，不予准許。
七、據上論結，本件原告之訴為一部有理由，一部無理由，依民事訴訟法第七十九條
    但書、第三百九十條第二項判決如主文。
中　　　華　　　民　　　國　　九十一　　年　　　五　　　月　　二十四　　日
                                        臺灣臺中地方法院民事第三庭
~B法　　　官　許石慶
右為正本，係照原本作成。
如不服本判決，應於判決送達後二十日內，向本院提出上訴狀。
中　　　華　　　民　　　國　　九十一　　年　　　五　　　月　　 十七　　 日
~B法院書記官　魏愛玲
